臺灣高等法院臺南分院刑事判決
上　訴　人　臺灣臺南地方法院檢察署檢察官
上　訴　人
即　被　告　乙○○
選任辯護人　蔡文斌　律師
　　　　　　王建強　律師
　　　　　　王盛鐸　律師
上列上訴人因過失致死等案件，不服臺灣臺南地方法院94年度訴
字第518號中華民國94年8月19日第一審判決（起訴案號：臺灣臺
南地方法院檢察署94年度偵字第3053號），提起上訴，本院判決
如下：
    主  文
上訴駁回。
乙○○緩刑參年。
    事  實
一、乙○○於九十四年二月九日凌晨，在臺南市○○路飲酒後，
    已不能安全駕駛動力交通工具，仍駕駛車號ＶＴ─五一０六
    號自小客車，沿臺南縣歸仁鄉○○路○段由西向東行駛，於
    同日五時三十二分許，行經該路四七五號前，應注意且能注
    意車前狀況，隨時採取必要之安全措施，而依當時天氣晴朗
    、路面乾燥無缺陷且無障礙物、視距良好之情形下，無不能
    注意之情事竟疏於注意，乙○○因不勝酒力而影響其行車判
    斷力及控制力，其行車控制力已減弱至不能安全駕駛之程度
    ，致撞及在該路四七五號前之路邊行人林明財，經將之送醫
    延至同日十六時五十五分因頭部撞挫傷、顱內出血不治死亡
    ，並在醫院抽血測得乙○○血液所含酒精濃度為81.93ＭＧ
    ╲ＤＩ，換算成吐氣所含酒精成份達每公升0.40毫克。車禍
    事故發生後，經臺南縣警察局歸仁分局員警到場處理，在警
    員尚不知何人為肇事車輛之駕駛人前，乙○○主動表示其為
    駕駛人並自首犯行，接受裁判。
二、案經臺灣臺南地方法院檢察署檢察官相驗後自動偵查聲請簡
    易判決處刑，經原審法院認不宜以簡易判決處刑，改依通常
    程序審理。
    理  由
一、上揭事實，業據上訴人即被告乙○○於警詢、偵查、原審及
    本院審理時坦承不諱，復有酒精測定紀錄表、道路交通事故
    現場圖、道路交通事故調查報告表（一）、（二）各一紙及
    現場照片十九張在卷可考，而本件車禍被害人林明財因此受
    傷死亡，亦經臺灣臺南地方法院檢察署檢察官督同法醫師相
    驗屬實，製有相驗筆錄、相驗屍體證明書、驗斷書在卷可憑
    。
二、按刑法第一百八十五條之三所規範之服用酒類或其他相類之
    物，不能安全駕駛動力交通工具而駕駛之公共危險行為，係
    屬抽象危險犯之規定，此種抽象危險犯係伴隨飲酒過量駕車
    之行為當然成立，亦即祇須客觀上有此行為，危險即視為當
    然存在，是否果真肇事，並不影響公共危險罪責之成立，然
    如確實因之駕車肇事，其刑責之明顯性更不待言。又飲用酒
    類後所吐氣酒精濃度超過每公升０．二五毫克或血液中酒精
    濃度超過百分之０．０五以上者不得駕車，道路交通安全規
    則第一百十四條第一款，亦定有明文。查被告接受酒精測定
    係在九十四年二月九日六時十八分，其酒測值血液所含酒精
    濃度為81.93ＭＧ╲ＤＩ，換算成吐氣所含酒精成份達每公
    升0.40毫克，有卷附酒精測定紀錄表可稽。參以被告失控撞
    及路邊行人之被害人，且證人謝世津即處理本件車禍之警員
    亦於九十四年二月十一日偵查中供證被告酒醉駕車肇事送醫
    ，迄九十四年二月十一日止尚無法制作筆錄等語，顯見被告
    當時已因不勝酒力而影響其行車判斷力及控制力，其行車控
    制力已減弱至不能安全駕駛之程度至為灼然。另服用酒類，
    不能安全駕駛動力交通工具而駕駛者，即應受刑罰之制裁，
    揆其法意，係指行為人於此際即負有不得駕車之法定注意義
    務，以避免對其他人用路人之生命、身體或財產造成危險，
    是以被告於酒醉不能安全駕駛時，竟仍違反法之期待，猶仍
    駕車上路，即應對其行為負責。
三、次按，汽車行駛時，駕駛人應注意車前狀況，並隨時採取必
    要之安全措施，道路交通安全規則第九十四條第三項定有明
    文。被告駕車依法負有上開應隨時注意車前狀況，避免發生
    危險之義務，且又依附卷之交通事故調查報告表（一）、（
    二）所載，本件肇事時、地之天氣晴朗、路面乾燥無缺陷且
    無障礙物、視距良好，無其他有何不能注意及此之情事，詎
    竟服用酒類後，已不能安全駕駛，疏未注意車前狀況而發生
    本件車禍，其有過失甚明，被害人復係因遭被告駕車撞擊後
    ，致生頭部撞挫傷、顱內出血不治死亡之結果，其死亡與被
    告之過失行為間顯有因果關係，被告自應負過失致死之罪責
    。綜上各情相互酌參，被告之自白經核與事實相符，事證明
    確，其犯行應足認定。
四、查被告於飲酒後已達於不能安全駕駛之狀態，猶駕駛汽車部
    分，係犯刑法第一百八十五條之三之服用酒類，不能安全駕
    駛動力交通工具而駕駛罪。至其駕車不慎撞擊被害人致之死
    亡部分，則犯刑法第二百七十六條第一項之過失致死罪。被
    告係酒醉駕車因而致人死亡，就其所犯過失致死部分，應依
    道路交通管理處罰條例第八十六條第一項之規定，加重其刑
    。再者，被告飲酒後已達於不能安全駕駛之狀態，猶駕駛汽
    車，即已獨立成罪，至其嗣駕車撞擊被害人致死，係基於另
    一個過失之可責心態所肇致，與先前不能安全駕駛之可責類
    型迥然有別，因之，其所犯服用酒類，不能安全駕駛動力交
    通工具而駕駛、過失致死二罪間，主觀上之可責事由自屬各
    別，構成要件又不相同，即應分論併罰。其於肇事後犯罪未
    被發覺前，即向處理警員坦承肇事而自首，有卷附臺南縣警
    察局歸仁分局道路交通事故肇事人自首情形紀錄表及證人蘇
    立豪九十四年六月一日警詢筆錄可稽，乃係對於未經發覺之
    犯罪自首而接受裁判，應依刑法第六十二條前段規定減輕其
    刑，其過失致死部分並依法先加後減之。
五、原審以被告就被訴事實為有罪陳述，認其罪證明確，因予適
    用道路交通管理處罰條例第八十六條第一項，刑法第一百八
　　十五條之三、第二百七十六條第一項、第六十二條前段、第
  　四十一條第一項前段，罰金罰鍰提高標準條例第一條前段、
    第二條規定，並審酌被告之品行、其過失之程度、犯後態度
    ，及未注意相關交通安全之規定肇事致被害人於死，造成無
    可挽救之遺憾，並使被害人家屬痛失至親，惟被告已先行支
    付新臺幣（下同）一百六十萬六千六百元（含保險金）給被
    害人家屬，嗣後再支付一百萬元尋求民事和解，惟因被害人
    家屬堅持應再賠償二百萬元，而未能合致，足認被告於事發
    後並非未加聞問無賠償之意，僅因雙方關於賠償金額意見不
    一，致無法達成民事和解，實難將無法和解之責全歸諸於被
    告，況民事之損害賠償可循民事訴訟之正當途徑解決（被害
    人家屬甲○○、林英華、林英英亦已提出附帶民事損害賠償
    請求），若完全憑刑事判決制壓被告屈服，以之滿足其民事
    求償，亦有未妥等一切情狀，分別就服用酒類，不能安全駕
    駛動力交通工具而駕駛部分，量處拘役五十日；因過失致人
　　於死部分，量處有期徒刑六月，並諭如易科罰金，均以三百
  　元折算一日之標準。本院經核原判決認事用法，並無不合，
    量刑亦甚妥適，公訴人循告訴人聲請，以被告未能和解為由
    ，指摘原判決量刑過輕；被告上訴意旨，則指摘原判決量刑
    過重，均為無理由，應予駁回。
六、末查被告乙○○未曾受有期徒刑以上刑之宣告，有臺灣高等
    法院被告全國前案紀錄表在卷足憑。兼以案發後已頗表悔意
    ，復與被害人家屬達成和解，有本院附帶民事訴訟卷可稽，
    並已再支付賠償金一百二十萬元，並由其父黃俊榮為帶保證
    人，允諾另二十萬元分期給付，而告訴人代理人亦當庭轉達
    被害人家屬不再深究，願給被告緩刑機會之意。歷經此次偵
    審程序，並支付巨額償金，當知警惕，信無再犯之虞，因認
    其所受刑之宣告，以暫不執行為適當，爰併予宣告緩刑三年
    ，以勵自新。
據上論斷，應依刑事訴訟法第三百六十八條，刑法第七十四條第
一款，判決如主文。
本案經檢察官張太龍到庭執行職務。
中　　華　　民　　國　　94　　年　　12　　月　　27　　日
                  刑事第二庭    審判長法　官  葉居正
                                      法　官  莊俊華
                                      法　官  李文福
以上正本證明與原本無異。
不得上訴。
　　　　　　　　　　　　　　　　　　　書記官  李良倩
中　　華　　民　　國　　94　　年　　12　　月　　28　　日
附錄：本判決論罪法條
刑法第一百八十五條之三：
服用毒品、麻醉藥品、酒類或其他相類之物，不能安全駕駛動力
交通工具而駕駛者，處1年以下有期徒刑、拘役或3萬元以下罰金
。
刑法第二百七十六條：
因過失致人於死者，處二年以下有期徒刑、拘役或二千元以下罰
金。
從事業務之人，因業務上之過失犯前項之罪者，處五年以下有期
徒刑或拘役，得併科三千元以下罰金。
